臺灣士林地方法院刑事判決　　　　　　　　　　　　　　九十年度訴字第四八三號
　　公　訴　人　臺灣士林地方法院檢察署檢察官
　　被　　　告　甲○○
右列被告因偽造文書案件，經檢察官提起公訴（九十年度偵字第四一一五號），本院
判決如左：
    主  文
甲○○行使變造私文書，足以生損害於公眾及他人，累犯，處有期徒刑捌月。
扣案經變造「乙○○」駕駛執照上之甲○○相片壹張沒收。
    事  實
一、甲○○曾犯竊盜罪，經台灣板橋地方法院於民國（下同）八十六年十月七日以八
    十六年度易字第六六０一號判決有期徒刑七月，嗣經上訴台灣高等法院於八十七
    年三月四日判決駁回上訴確定，於八十七年十一月十九日執行完畢；又於八十八
    年度因違反毒品危害防制條例案件，經本院於八十九年一月二十四日以八十八年
    度訴字第六九六號判處有期徒刑八月，嗣經上訴臺灣高等法院於八十九年三月二
    十八日駁回上訴確定，於八十九年八月十六日執行完畢。猶不知悔改，於九十年
    四月五日在台北縣三重市○○路○段四十二號四樓之二住處樓下之電話亭，拾獲
    原由不詳之人所保管遺失於該處之乙○○駕駛執照一枚（該駕駛執照為乙○○於
    八十九年六月間至九十年四月間所遺失，由不詳之人拾獲後所侵占）及九十年一
    、二月份號碼分別為FA00000000號及FB00000000號統一發票二張，甲○○明知上
    開統一發票私文書已遭不詳姓名年籍之第三人變造為FA00000000號及FB00000000
    號，使與當期統一發票中獎號碼之末四碼相符，變造成中得五獎之統一發票，竟
    萌生不法所有之意圖為，侵占入己，並意圖供行使兌獎之用，於拾獲後隔二天，
    在其上址住處，將自己照片換貼於乙○○駕駛執照上，予以變造後，於九十年四
    月十一日晚上七時許，持上開變造之統一發票及駕駛執照，冒用乙○○名義至台
    北縣八里鄉渡船頭二十八之十二號丙○○所開設之全家便利商店內，欲兌換獎金
    新台幣二千元等值之香菸商品，並基於行使變造特種文書之概括犯意，出示行使
    經變造之乙○○駕駛執照，足以生損害於乙○○、丙○○、監理機關對於駕駛管
    理及國庫核發統一發票獎金之正確性，經丙○○發覺有異報警，始未得逞。嗣台
    北縣警察局蘆洲分局龍源派出所警員楊瑞民、呂志強據報後到場處理，林玫勝為
    掩飾其身分，遂再度出示該變造之乙○○駕駛執照應訊而連續行使變造特種文書
    ，均足生損害於乙○○及警察機關對犯罪偵查之正確性。
二、案經被害人丙○○訴由台北縣警察局蘆洲分局報告台灣士林地方法院檢察署檢察
    官偵查起訴。
    理  由
一、訊據被告甲○○，固坦承於右揭時、地拾獲上開乙○○駕駛執照一枚、統一發票
    二張後，於其住處將乙○○駕駛執照換貼成自己之照片，並於九十年四月十一日
    七時許，持上開統一發票至丙○○所經營之全家便利商店欲兌換商品為警查獲之
    事實，惟矢口否認涉有行使變造特種文書、行使變造私文書及詐欺取財未遂罪嫌
    ，辯稱：伊將乙○○駕駛執照換貼成自己之相片是為了要應徵工作，並非怕兌換
    統一發票時被發現，伊去換統一發票時並沒有出示乙○○之駕駛執照，只有在老
    闆問伊姓名、地址時告訴老闆乙○○的資料，且乙○○的駕駛執照是警察來時被
    搜身搜出來的，並非伊拿出來給警察看的，伊是在警察查獲時才知道統一發票有
    被改過云云。經查：
（一）上開乙○○之駕駛執照係乙○○所遺失，其於九十年四月間接獲監理處通知才
      知遺失，其自八十九年六月二十六日即上台北工作等情，業據被害人乙○○於
      偵查中指訴甚詳（見偵查卷第四十五頁），復有換貼成被告相片之乙○○駕駛
      執照一枚扣案可證，而扣案二紙經變造成中獎號碼之統一發票，係與該枚證件
      放在一起，且由不詳之人置放於電話亭上，此統一發票既經變造成中獎之號碼
      ，顯非該不詳人所棄置不要而係遺失於該處，被告拾獲並加以侵占，自屬侵占
      遺失物無訛，是被告自白侵占遺失物、變造駕駛執照之部分與事實相符，堪可
      認定。
（二）又被告於拾獲上開乙○○之駕駛執照、統一發票後，即發現該統一發票號碼有
      異，惟恐行使該統一發票被發現，始變造乙○○之駕駛執照，並持至較遠處行
      使兌獎之事實，業據被告於警訊、偵查中供承不諱，其於警訊中供稱：「（你
      為何拾獲乙○○該男子的駕照要貼你本人的相片，係作何用途？有無犯他案？
      你拾獲駕照是何時、地點？）是為了要作偽造的兩張發票領取物品供填寫資料
      用。」、「我因拾獲證件時未交警方處理，是因為我一時貪念偽造該證件是要
      作為偽造發票所用。」；於偵查中供稱：「（為何留乙○○名字？）我怕會找
      到我，且友人說這二張發票有問題，要我不要貪圖四百元而去兌換，我也覺得
      有問題，怕會有麻煩，才用假名。」、「我知道號碼怪怪的，有塗改過。」、
      「（為何去八里兌獎？）我怕被發現才去較遠處。」（見偵查卷第二十六頁）
      ，且扣案統一發票變造部分，均係將原本為「８」之數字，或擦掉左側成為「
      ３」或擦掉左下方成為「９」，其擦拭塗改過之痕跡肉眼明顯可見，被告豈有
      未能辯識之理，是被告翻異前供，顯係卸責之詞，不足採信。
（三）至於被告至上開便利商店兌獎時，有拿出經變造過之乙○○駕照供被害人丙○○影印等情，亦據被害人丙○○於偵查中證述明確（見偵查卷第四十五頁），
      而被告為警查獲經警令其出示證件時，即出示上開乙○○之駕駛執照，員警係
      回派出所時才發現是冒用的等情，亦據承辦員警楊瑞民於偵查中證述明確（見
      偵查卷第四十五頁），並經被告於警訊中坦承：「（警方到達超商現場時，向
      你詢問並索閱身分證時及帶回本所製作筆錄時，為何要拿偽證乙○○應訊？）
      我因為害怕並想逃避刑責，故持偽證給警方冒名應訊。」等語不諱，是被告辯
      稱並未向丙○○及員警出示該經變造之乙○○駕駛執照云云，亦與事實不符，
      委無足採。本案事證明確，被告之犯行洵堪認定。
二、核被告拾獲乙○○之駕駛執照、上開二統一發票並侵占入己之所為，係犯刑法第
    三百三十七條侵占遺失物罪；其變造乙○○之駕駛執照並持以行使之所為，係犯
    同法第二百十六條、第二百十二條之行使變造特種文書罪；其持經變造之統一發
    票向商家詐騙兌獎然未得逞之所為，係犯同法第二百十六條、第二百十條之行使
    變造私文書罪及第三百三十九條第一項、第三項之詐欺取財未遂罪。其變造駕駛
    執照之低度行為，為行使變造駕駛執照特種文書之高度行為所吸收，不另論罪。
    被告二度行使變造乙○○駕駛執照之犯行，時間緊接、犯罪構成要件相同，顯係
    基於概括犯意反覆為之，應論以連續犯一罪，並加重其刑，公訴人雖未論及此係
    連續犯關係，惟此二部分起訴事實均有記載，附此敘明；被告所犯上開侵占遺失
    物罪、行使變造特種文書罪、行使變造私文書罪及詐欺取財未遂罪數罪間，具有
    手段、目的之牽連關係，為牽連犯，應從一重論以行使變造私文書罪論處。又被
    告曾因竊盜罪，經台灣板橋地方法院於八十六年十月七日以八十六年度易字第六
    六０一號判決有期徒刑七月，嗣經上訴台灣高等法院於八十七年三月四日判決駁
    回上訴確定，於八十七年十一月十九日執行完畢；又於八十八年間因違反毒品危
    害防制條例案件，經本院於八十九年一月二十四日以八十八年度訴字第六九六號
    判處有期徒刑八月，嗣經上訴臺灣高等法院於八十九年三月二十八日駁回上訴確
    定，於八十九年八月十六日執行完畢，有台灣士林地方法院檢察署刑案資料查註
    紀錄表、臺灣高等法院被告全國前案紀錄表各一份在卷可參，其於前案執行完畢
    後五年內再犯有期徒刑以上之本罪，為累犯，應依法加重其刑。爰審酌被告之素
    行不佳、犯罪動機、犯罪手段、犯後未能完全坦承犯行、悔意不深等一切情狀，
    量處如主文所示之刑。扣案經變造乙○○駕駛執照上被告之相片一張，係被告所
    有，且供犯罪所用之物，應依刑法第三十八條第一項第二款規定併予宣告沒收。
據上論斷，應依刑事訴訟法第二百九十九條第一項前段，刑法第二百十六條、第二百
十條、第二百十二條、第三百三十七條、第三百三十九條第一項、第三項、第五十五
條、第四十七條、第三十八條第一項第二款，罰金罰鍰提高標準條例第一條前段，判
決如主文。
本案經檢察官楊淑芬到庭執行職務
中      華      民      國      九十一      年      三     月    十二   日
                                        臺灣士林地方法院刑事第四庭
                                            法  官  楊  迺  伶
右正本證明與原本無異。
如不服本判決，應於判決送達後十日內，向本院提出上訴狀。
                                            書記官  趙  彩  彤
中      華      民      國      九十一      年      三     月    十四   日
附錄論罪法條：
刑法第二百十六條：
  行使第二百十條至第二百十五條之文書者，依偽造、變造文書或登載不實事項或使
  登載不實事項之規定處斷。
刑法第二百十條：
  偽造、變造私文書，足以生損害於公眾或他人者，處五年以下有期徒刑。
